【裁判字號】    94,訴,575
【裁判日期】    951004
【裁判案由】    損害賠償
【裁判全文】
臺灣嘉義地方法院民事判決               94年度訴字第575號
原      告  乙○○○
訴訟代理人  簡承佑律師
            張育誠律師
被      告  丁○○
訴訟代理人  蔡碧仲律師
            陳惠如律師
            陳偉展律師
複  代理人  戊○○
上列當事人間請求損害賠償事件，經本院刑事庭裁定移送前來，
本院於民國95年9月20日言詞辯論終結，判決如下：
    主    文
被告應給付原告新臺幣捌萬伍仟伍佰玖拾捌元，及自民國九十四
年七月六日起至清償日止按週年利率百分之五計算之利息。
原告其餘之訴駁回。
訴訟費用由被告負擔二十五分之三，餘由原告負擔。
本判決第一項得假執行，但被告如於執行標的物拍定、變賣前以
新臺幣捌萬伍仟伍佰玖拾捌元為原告預供擔保，得免為假執行。
原告其餘假執行之聲請駁回。
    事實及理由
甲、程序方面：
    原告於判決確定前，得撤回訴之全部或一部。訴狀送達後，
    原告不得將原訴變更或追加他訴。但有下列各款情形之一者
    ，不在此限：…三、擴張或減縮應受判決事項之聲明者。民
    事訴訟法第262條第1項前段、第255條第1項第3款定有明文
    。原告起訴時原併以范素玲為被告，嗣於本院準備程序中以
    民國95年5月15日書狀撤回對范素玲之訴訟，核無不合，應
    予准許。原告起訴原請求被告給付新臺幣（下同）912,613
    元，及自刑事附帶民事起訴狀繕本送達（即94年7月5日）之
    翌日起（即同年月6日）至清償日止按週年利率5%計算之利
    息，嗣減縮為707,198元及上開起算日起至清償日止按法定
    利率計算之遲延利息，依上開民事訴訟法規定係合法，先予
    敘明。
乙、實體方面：
壹、原告起訴聲明：１、被告應給付原告707,198元，及自94年7
    月6日起至清償日止按週年利率5%計算之利息，２、願供擔
    保請准宣告假執行，而主張下列各情：
一、原告於94年1月26日上午11時許，在嘉義縣大林鎮○○路段1
    100地號土地，與被告就田埂通行問題發生口角，被告因而
    毆打原告臉部，致原告重心不穩跌倒在地，而受有左胸及右
    前臂血腫之傷害，且4顆上顎假牙斷裂。被告上開傷害及毀
    損行為，業經鈞院94年度易字第207號刑事判決有罪確定，
    被告應負侵權行為損害賠償責任。
二、原告請求之項目及金額分敘如下：
  (1)醫療費用：
    醫療費用20,098元、上顎牙齒斷裂修復費用45,500元，合計
    65,598元。
  (2)看護費用：
    原告因上開傷勢住院4日及出院後有10日合計14日無法自理
    生活，原告雖由己之子女以為照護，然此部分仍得請求看護
    費用，以每日2,000元計算，合計28,000元。
  (3)僱工工資：
    原告係務農為生，因傷而無法下田耕作，故先後僱請訴外人
    丙○○、黃兩賀、甲○○代為施肥、插秧所支出之工資合計
    13,600元。
  (4)非財產上之損害：
    原告於事發時已年逾70歲，被告自恃體壯對原告施以暴行致
    其當場昏厥，原告住院期間曾因此無法入食，現又因頭痛無
    法成眠，原告精神受有極大痛苦，故請求600,000元。
    (1)、(2)、(3)、(4)合計707,198元，故依民法第184條第1項、
    第193條、第195條第1項規定請求被告給付如上開聲明所示
    。
貳、被告則聲明：１、原告之訴及假執行之聲請均駁回，２、如
    受不利判決，願供擔保請准宣告免為假執行，而以下列情詞
    置辯：
一、依財團法人佛教慈濟綜合醫院大林分院（下稱慈濟大林分院
    ）病情說明書略謂：「原告於住院期間意識清醒，四肢活動
    正常，出院後，日常生活可大部分自理」，故原告請求看護
    費用即無必要。而原告於事發當時已高齡71歲，其未舉證仍
    具相當之勞動能力，故其請求因傷而僱工支出工資之損害，
    亦係無由。又原告所受傷勢甚輕，其請求非財產上損害賠償
    600,000元實屬過高：
二、兩造於事發當時發生口角且有肢體接觸，故原告與有過失，
    應依民法第217條規定減輕賠償金額。
參、本院判斷：
一、兩造不爭執事項：（本院卷137頁）
   (1)被告於上開時地毆傷原告，致原告受有左胸及右前臂血腫
     之傷害，且4顆上顎假牙斷裂。被告上開傷害、毀損行為，
     業經本院94年度易字第207號刑事判決有罪確定。
   (2)原告請求之醫療費用65,598元。
二、因故意或過失，不法侵害他人之權利者，負損害賠償責任。
    不法侵害他人之身體或健康者，對於被害人因此喪失或減少
    勞動能力或增加生活上之需要時，應負損害賠償責任。不法
    侵害他人之身體、健康、名譽、自由、信用、隱私、貞操，
    或不法侵害其他人格法益而情節重大者，被害人雖非財產上
    之損害，亦得請求賠償相當之金額。民法第184條第1項前段
    、第193條第1項、第195條第1項前段定有明文。被告既有侵
    權行為，依上開民法規定即應負賠償責任，爰就原告請求之
    項目及金額分別審酌如下：
  (1)醫療費用：
    本院審核卷附原告所提收據之就診日期及就診科別，認醫療
    費用20,098元、上顎假牙斷裂修復費用45,500元，合計65,5
    98元尚為治療原告傷勢及回復假牙原狀所必要，且被告對此
    亦不爭執，故此部分費用應予准許。
  (2)看護費用：
    慈濟大林醫院診字第A00000000號診斷證明書載明原告傷勢
    略謂：「上顎牙斷裂共4顆，左胸與右前臂血腫，疑似挫傷
    」，而本院函詢慈濟大林分院原告是否無法自理生活而有受
    他人照護之必要，該院以7307號病情說明書函謂：「依據病
    歷之記載，病患於住院期間，意識清醒，四肢活動正常，出
    院後，日常生活應可大部分自理」。本院依原告上開傷勢及
    慈濟大林分院覆函，認原告於住院期間及出院後，意識清楚
    ，四肢仍活動正常，並未達無法自理生活之程度，故認其請
    求住院4日及出院後10日合計14日之看護費用，即無必要，
    而不應准許。
  (3)工資支出之費用：
    丙○○於本院審理時證述：原告向伊稱其出院之後仍無法工
    作，故原告委請伊幫其耕作等語，而丙○○、黃兩賀、甲○
    ○均證述係原告請伊來作，3人之工作期間係丙○○在先，
    次為黃兩賀，最後係甲○○。依丙○○上開證述，可認原告
    僱用丙○○、黃兩賀、甲○○為其耕作之時點已在其出院之
    後。縱認原告於事發當時71歲高齡仍有勞動能力，惟依慈濟
    大林分院上開覆函，原告四肢活動仍屬正常，故其主張因傷
    無法工作一節，顯屬不實，是原告既未能舉證此部分費用支
    出之必要性，此部分費用即不予准許。
  (4)非財產上之損害：
    原告上開傷勢並非嚴重，其精神痛苦程度尚非重大；而原告
    國小畢業，以務農為生，已婚，育有2男1女，91年利息及租
    賃所得合計217,251元，92年利息及租賃所得合計298,068元
    ，93年利息及租賃所得合計288,038元，名下有3棟房屋及3
    筆土地。被告高中畢業，以務農為生，已婚，育有1子1女，
    91年至93年查無綜合所得稅申報資料，名下有1棟房屋、1部
    汽車、1筆土地，此有本院依職權函財政部臺灣省南區國稅
    局嘉義縣分局檢附兩造91年至93年綜合所得稅申報資料及財
    產歸屬清單在卷為憑。本院審酌上開原告所受傷勢及其精神
    痛苦程度、被告加害情形、兩造教育程度、職業、身分、地
    位、經濟情況，認原告所得請求之非財產上損害賠償以20,0
    00元為適當，逾此金額之請求，實屬過當，不應准許。
    (1)、(4)合計為85,598元。
三、被告另以兩造間發生口角爭執且有肢體接觸，抗辯原告與有
    過失云云，惟查：原告上開傷勢及假牙之損害係因被告出手
    毆打所致，縱認原告有與被告發生口角爭執一節屬實，然此
    於法律評價上尚非可認係原告損害發生之共同原因。而一方
    與他方發生口角爭執或一方與他方有肢體接觸，於一般情形
    下，亦不當然發生一方即因他方出手揮打致一方跌倒在地之
    結果，故此與原告所受損害間並無相當因果關係，而不符民
    法第217條第1項所定與有過失之構成要件，被告此部分抗辯
    ，於法不合，而不可採。
四、綜前所述，原告依侵權行為法律關係，請求被告賠償85,598
    元，及自94年7月6日起至清償日止按週年利率5%計算之利息
    為有理由，應予准許，原告逾此範圍之請求，即屬無理由，
    應予駁回。
肆、因本件事實業臻明確，故兩造其餘攻擊、防禦方法及所提證
    據，即無須再予審酌，爰未逐一論述，附此敘明。
伍、本件因原告勝訴部分所命被告給付之金額未逾500,000元，
    故援引民事訴訟法第389條第1項第5款規定，依職權宣告假
    執行，而被告陳明願供擔保請准宣告免為假執行，經審核後
    酌定相當擔保金額准許之。至於原告敗訴部分之假執行聲請
    ，即因訴之駁回而失依據，故併予駁回。
陸、結論：原告之訴一部為有理由，一部為無理由，依民事訴訟
    法第79條、第389條第1項第5款、第392條第2項、第3項，判
    決如主文。
中    華    民    國    95    年    10     月    4    日
            民二庭審判長法  官  黃茂宏
                        法  官  黃明展
                        法  官  陳琪媛
以上正本係照原本作成
如對本判決上訴須於判決送達後20日內向本院提出上訴狀
中    華    民    國    95    年    10     月     4   日
                        書記官  林柑杏


司法院資訊處製作；財團法人民間司法改革基金會備份。
